臺灣士林地方法院民事判決
106年度保險字第5號
原      告  煌謄交通有限公司
法定代理人  王儷穎  
訴訟代理人  蔡鈞傑律師
被      告  富邦產物保險股份有限公司
法定代理人  陳伯燿  
訴訟代理人  林月雪律師
            江鶴鵬律師
上列當事人間請求給付保險金事件，本院於民國111年3月21日言
詞辯論終結，判決如下：
    主  文
被告應給付原告新臺幣壹佰陸拾肆萬柒仟元，及自民國一○六年
二月十一日起至清償日止，按週年利率百分之一計算之利息。
原告其餘之訴駁回。
訴訟費用由被告負擔百分之三十七，餘由原告負擔。
本判決第一項於原告以新臺幣伍拾肆萬玖仟元為被告供擔保後，
得假執行。但被告如以新臺幣壹佰陸拾肆萬柒仟元為原告預供擔
保，得免為假執行。
原告其餘假執行之聲請駁回。
    事  實  及  理  由
壹、程序部分
    按訴狀送達後，原告不得將原訴變更或追加他訴。但擴張或
    減縮應受判決事項者，不在此限。民事訴訟法第255條第1項
    第3款定有明文。查本件原告起訴時，原聲明請求被告給付
    新臺幣(下同)443萬7,000元及法定遲延利息；嗣於訴訟進行
    中具狀減縮其聲明，請求被告給付364萬7,000元及自起訴狀
    繕本送達翌日起至清償日止，按週年利率百分之五計算之利
    息，並陳明願供擔保請准宣告假執行(見本院卷第259、260
    頁民事變更訴之聲明暨準備㈡狀)。經核原告所為，係減縮應
    受判決事項之聲明，於法並無不合，應予准許。
貳、實體部分
一、原告主張：
  ㈠原告與被告於民國105年3月17日就原告所有車牌號碼000-00
　　新型一般營業曳引車輛(下稱系爭曳引車)簽訂「車體損失險
    甲式」、「竊盜損失險」、「第三人責任險(營業)-傷害」
    、「第三人責任險(營業)-財損」及「雇主體傷責任險」等
    產物保險契約，約定保險事故發生時，被告應分別給付保險
    金予原告。
　㈡查系爭曳引車於105年8月3日上午8時53分發生事故(下稱系爭
    事故)，致車輛滅失及被保險人(即原告)對外責任事由發生
    ，依保險法及保險契約，原告得請求之保險項目金額如下：
　⒈車體損失險部分：本保險標的新車車體價值238萬元乘以賠償
    率84%(自保險單生效日105年3月17日起至保險事故發生時10
    5年8月3日，共經過4個月以上未滿5個月者)計算為199萬9,2
    00元，又因本件被告拒為給付不為處理，原告不得不將系爭
    曳引車維修後以55萬元之價格出售第三人，扣除前開55萬元
    後，原告尚有車體損失144萬9,200元，按兩造簽訂之車體損
    失險契約第6條第3款約定請求。
　⒉第三人財損責任險部分：因系爭事故發生時損壞國道三號北
    向28公里4公尺處公共設施，原告業分別經華電聯網股份有
    限公司、交通部臺灣區國道高速公路局北區工程處要求原告
    賠償19萬7,800元，是依兩造簽訂之第三人責任險契約第2條
    第2項約定，被告須負賠償保險金之責任。
　⒊雇主體傷責任險部分：原告之受僱人即訴外人林惠救因系爭
    事故發生而死亡，其遺族據此向原告要求負擔職業災害損害
    賠償而超過保險金額上限200萬元，按兩造簽訂之雇主體傷
    責任險契約第1條約定，被告自應負賠償之責。　　
  ㈡又系爭事故之發生，經國道公路警察局道路交通事故初步分
    析研判為車輪脫落或輪胎爆裂所致，不涉任何人為因素，然
    被告卻執意憑本件駕駛即林惠救有驗出微量酒精濃度而符合
    保險除外條款，進而拒絕理賠。查兩造所簽訂之保險契約關
    於汽車保險共同條款第9條第1項第7款「不保事項」約定，
    係被保險人或駕駛人因受酒類影響駕駛被保險汽車所致之賠
    償責任或被保險汽車毀損滅失，本公司(即被告)不負賠償之
    責，惟系爭事故原因並非與酒類使用有任何因果關係，被告
    據此拒不理賠於法無據，為此依保險契約法律關係提起本訴
    等語，並聲明：⒈被告應給付原告364萬7,000元及自起訴狀
    繕本送達翌日起至清償日止，按週年利率百分之五計算之利
    息。⒉願供擔保請准宣告假執行。
二、被告則以：
  ㈠按關於汽車保險共同條款不保事項除外責任之解釋，應斟酌
    保險制度之目的、保險契約善意及誠信之要求、道德危險之
    預防、社會安全之確保、締約時保險人願承擔風險之範圍等
    項。查系爭事故發生時，系爭曳引車駕駛人林惠救之眼球液
    檢出酒精值40mg/dL，相當於換算呼氣濃度為0.20mg/L，酒
    精濃度顯已逾道路交通安全規則第114條第2款規定不得駕車
    之情形，故駕駛人林惠救上開酒後駕車行為，已符合汽車保
    險共同條款除外責任約定之情形，被告自不負給付保險金之
    責任。
　㈡倘系爭事故成立理賠，則有關原告請求保險項目金額無意見
    等語資為抗辯。並聲明：⒈原告之訴駁回。⒉如受不利判決，
    願供擔保請准宣告免為假執行。
三、本院之判斷：
　㈠原告主張就系爭曳引車與被告簽訂「車體損失險甲式」、「
    竊盜損失險」、「第三人責任險(營業)-傷害」、「第三人
    責任險(營業)-財損」及「雇主體傷責任險」等產物保險契
    約，嗣林惠救駕駛系爭曳引車於105年8月3日上午8時53分發
    生事故，造成系爭曳引車毀損及林惠救死亡等情，為被告所
    不爭執，惟就原告主張系爭事故符合保險契約約定之給付條
    件，則為被告所否認，並以前詞置辯。
　㈡車體損失險部分：
　⒈按所稱保險，謂當事人約定，一方交付保險費於他方，他方
    對於因不可預料，或不可抗力之事故所致之損害，負擔賠償
    財物之行為；保險人對於由不可預料或不可抗力之事故所致
    之損害，負賠償責任。但保險契約內有明文限制者，不在此
    限。保險法第1條第1項、第29條第1項分別定有明文。依兩
    造簽訂之「汽車保險共同條款」第9條第1項第7款、第2項約
    定：「因下列事項所致之賠償責任或被保險汽車受損滅失，
    本公司不負賠償責任：被保險人或駕駛人受酒類影響駕駛被
    保險汽車所致者」、「前項所稱受酒類影響係指飲用酒類或
    其他類似物後駕駛汽車，其吐氣或血液中所含酒精濃度超過
    道路交通管理法規規定之標準」。而按汽車駕駛人飲用酒類
    或其他類似物後其吐氣所含酒精濃度達每公升零點一五毫克
    或血液中酒精濃度達百分之零點零三以上，不得駕車，道路
    交通安全規則第114條第2款定有明文。依上開保險契約約定
    ，駕駛人駕駛被保險汽車時，其吐氣所含酒精濃度達每公升
    零點一五毫克或血液中酒精濃度達百分之零點零三以上，如
    因駕駛行為致生事故時，保險人不負保險給付義務。再被保
    險人或受益人僅須證明保險事故之損害業已發生即可，保險
    人如主張其有免責事由，應由保險人負舉證之責（最高法院
    74年度台上字第848號判決意旨參照），是被告抗辯有保險
    契約免責事由事實之存在，自應就此負舉證責任。
　⒉經本院調取臺灣臺北地方檢察署109年度偵續字第10號相關卷
    宗（內含105年度相字第595號、106年度偵字第17827號卷宗
    ），經採取林惠救之眼球液送法務部法醫研究所檢驗，檢出
    酒精40mg/dl（見105年度相字第595號第171頁法務部法醫研
    究所毒物化學鑑定書、本院卷第160頁臺灣臺北地方檢察署1
    05年9月6日北檢泰巨105相595字第65060號函）。被告雖抗
    辯以該數值經換算呼氣中酒精濃度為0.2mg/l，已逾道路交
    通安全規則規定之數值，並提出文獻「Disposition of Tox
    ic Drugs and Chemicals in Man」為證（本院卷第277至28
    0頁）。但依法務部法醫研究所110年4月26日法醫毒字第110
    00026630號稱：「人體死亡後，無法採得血液的情況下，欲
    鑑定毒藥物及酒精，眼球液可作為一替代性檢體。然吐氣酒
    精與血液酒精濃度換算依相關研究有其公式可循。對於眼球
    液與血液酒精濃度並無直接關係存在」（本院卷第243頁）
    ，且就被告所舉文獻資料，依該所110年7月19日法醫毒字第
    11000038880號函稱：「由於年代久遠，已經無法在網路上
    搜尋到全文，所以無法得知詳細的實驗方法及統計數據以進
    行說明」（本院卷第297頁），被告既無法舉證說明上開文
    獻研究結果係基於何種採樣、實驗方法後統計得出，且符合
    科學標準檢驗後之可信性，自無從依憑該文獻作為判斷之依
    據。
　⒊偵查中檢察官將系爭事故肇事原因送請逢甲大學車輛行車鑑
    定研究中心鑑定，依該所「行車事故鑑定報告書」、「行車
    事故鑑定補充報告書」（本院卷第109至135頁、第226至233
    頁），綜合研判：「該車左前輪因定位不佳，以致在超載及
    長期使用而造成爆胎之可能性較大」，系爭事故發生原因為
    車輛左前輪爆胎所致，核與林惠救之駕駛行為無關。縱使如
    依被告所稱林惠救因飲用酒類已逾道路交通安全規則所定標
    準，但林惠救之駕駛行為並非導致系爭事故之發生，被告抗
    辯依汽車共同條款第9條第1項第7款、第2項不保事項之約定
    ，拒絕依保險契約給付保險金，並無依據。
　⒋系爭曳引車交由經和工程行修復，修復費用支出為212萬3,08
    7元，有該工程行說明書在卷可證（本院卷第330頁）。系爭
    曳引車於105年3月17日投保，車體價值238萬元，有被告出
    具之汽車保險單在卷可參（臺灣臺北地方法院105年度保險
    字第119號卷第12頁），依「富邦產物營業用車體損失保險
    甲式」條款第6條第3款約定：「被保險汽車發生保險承保範
    圍內之毀損滅失時，本公司以本保險契約所載之保險金額為
    限，依下列範圍對被保險人負賠償之責：修復費用：包括修
    復工資、材料、裝配零件及訂購零件材料所需之費用」；第
    7條第1項第1款第1目約定：「除被保險汽車發生承保範圍內
    之毀損滅失而無法加以修復，或其修復費用達保險金額扣除
    本保險條款第11條折舊後數額四分之三以上時，依本保險條
    款第11條、第12條規定辦理外，本公司得修復或現金賠償，
    並依下列方式辦理：修復賠償：以修復至毀損發生前與原狀
    相似之狀況合理之修復費用為限，但不包括加班費、趕工費
    、加急運費、空運費、特別運費等」，以系爭曳引車於105
    年3月17日投保，於105年8月3日發生事故，依富邦產物營業
    用車體損失保險甲式條款第11條約定，扣除折舊率16%，賠
    償率為84%，依此計算之金額為199萬2,000元，而系爭曳引
    車之修復用已達該金額四分之三即149萬9,400元，被告自陳
    原告如給付超過1萬5,000元之自負額後，會理賠144萬9,200
    元等語（見本院卷第339頁筆錄），是原告因系爭曳引車車
    禍毀損，依兩造簽訂營業用車體損失保險契約請求被告給付
    保險金144萬9,200元，為有理由。
　㈢第三人責任險部分：
　　依「富邦產物汽車第三人責任多倍保障保險」條款第2條第2
    項約定：「財損責任險；被保險人因所有、使用或管理被保
    險車輛發生意外事故，致第三人財務受有損害，依法應負賠
    償責任而受賠償請求時，本公司對被保險人負賠償之責」。
    原告因系爭事故經交通部臺灣區國道高速公路局北區工程處
    要求賠償19萬7,800元，有該處106年1月17日北總字第10617
    600761號函在卷可佐（本院卷第267頁），本件既無汽車共
    同條款第9條第1項、第2項約定不保事項，原告依此請求被
    告給付19萬7,800元，為有理由。
　㈣雇主體傷責任險部分：
  ⒈按責任保險人於被保險人對於第三人，依法應負賠償責任，
    而受賠償之請求時，負賠償之責，保險法第90條定有明文。
    依兩造簽訂之「富邦產物汽車雇主體傷責任保險」條款第1
    條約定：「保險人之受僱人因被保險汽車發生意外事故或因
    隨車執行職務發生事故，遭受體傷或死亡，被保險人依法應
    負賠償責任請求時，本公司對於被保險人負賠償之責」。可
    見本件雇主體傷責任險之承保範圍限於原告之受僱人於執行
    職務，發生意外事故受傷或死亡，依法應由原告負責賠償而
    受賠償請求時，被告始依保險契約負賠償責任；另有關原告
    依勞動基準法第59條所規定之雇主補償責任（如醫療費用、
    工資補償、殘廢補償、死亡補償等），係為保障勞工，加強
    勞、雇關係，促進社會經濟發展之法定補償責任，此與依民
    法規定負侵權行為賠償責任者不同。該補償責任既非保險契
    約約定之承保範圍，被告自不負給付責任保險金之義務。 
  ⒉查林惠救之家屬前對原告提起請求職災補償費事件，經本院
    以107年度勞訴字第67號判決，依勞動基準法第59條第4款規
    定，判命原告給付181萬3,590元及自107年7月13日起至清償
    日止，按週年利率百分之五計算之利息，嗣先後經臺灣高等
    法院108年度勞上字第4號判決、最高法院108年度台上字第2
    074號裁定駁回上訴，有上開裁判書查詢資料在卷可參（本
    院卷第378至394頁），並經本院調閱該民事卷宗審核屬實。
    嗣原告與林惠救家屬達成勞動調解，由原告給付林惠救家屬
    220萬元，亦有本院109年度勞專調字第81號勞動調解筆錄附
    卷可證（本院卷第317至319頁），可證原告係基於勞動基準
    法第59條第4款規範雇主因勞工職災所生之補償責任，而與
    林惠救家屬成立前開調解。則依本件「富邦產物汽車雇主體
    傷責任保險」所約定，此部分之調解即屬該保險之不保事項
    ，被告自無庸負保險理賠責任，故原告此部分請求，則無理
    由。
  ㈤按給付有確定期限者，債務人自期限屆滿時起，負遲延責任
    ；遲延之債務，以支付金錢為標的者，債權人得請求依法定
    利率計算之遲延利息；應付利息之債務，其利率未經約定，
    亦無法律可據者，週年利率為百分之五。民法第229條第1項
    、第233條第1項本文及第203 條分別定有明文。依「富邦產
    物營業用車體損失保險甲式」條款第13條第2項、「富邦產
    物汽車第三人責任多倍保障保險」條款13條第2項約定，被
    告應於原告檢具文件請求理賠15日內給付保險金，因可歸責
    於被告之事由遲延給付時，遲延利息約定為年利1分。本件
    原告起訴後，起訴狀繕本於106年1月26日送達被告（見本院
    卷第14頁送達證書），被告應自106年2月11日起負遲延責任
    ，原告請求按週年利率百分之1計算之遲延利息，為有理由
    ，逾此範圍之利息請求，則無理由。
四、綜上所述，原告基於兩造簽訂之「富邦產物營業用車體損失
    保險甲式」、「富邦產物汽車第三人責任多倍保障保險」約
    定，請求被告給付保險金164萬7,000元（0000000+197800）
    ，及自106年2月11日起至清償日止，按週年利率百分之一計
    算之利息，為有理由。逾上開範圍之請求，則無理由，應予
    駁回。
五、兩造均陳明願供擔保，請准宣告假執行及免為假執行。就原
    告勝訴部分，經核於法要無不合，爰分別酌定相當之擔保金
    額，予以准許。至原告敗訴部分，其假執行之聲請因失所附
    麗，應併予駁回之。
六、本件事證已臻明確，兩造其餘之攻擊或防禦方法及未經援用
    之證據，經本院斟酌後，認為均不足以影響本判決之結果，
    自無一一詳予論駁之必要，併此敘明。
七、據上論結，原告之訴為一部有理由、一部無理由，依民事訴
    訟法第79條、第390條第2項、第392條第2項，判決如主文。
中　　華　　民　　國　　111 　年　　5 　　月　　23　　日
                          民事第二庭
                              法  官  辜  漢  忠 
以上正本係照原本作成。
如對本判決上訴，應於判決送達後20日內向本院提出上訴狀，若
委任律師提起上訴者，應一併繳納上訴審裁判費，否則本院得不
命補正逕行駁回上訴。
中　　華　　民　　國　　111 　年　　5 　　月　　23　　日
                              書記官  潘  盈  筠